臺灣高雄地方法院刑事判決　　　　　　　　　　　　　九十年度訴字第一七八三號
　　公　訴　人　臺灣高雄地方法院檢察署檢察官
　　被　　　告　乙○○
　　指定辯護人　本院公設辯護人　丙○○
右列被告因毒品危害防制條例案件，經檢察官提起公訴（九十年度偵字第一０四七五
號），本院判決如左：
    主  文
乙○○連續販賣第一級毒品，累犯，處有期徒刑拾貳年。扣案海洛因伍拾伍包（合計
淨重拾貳點伍壹公克、包裝重拾伍點玖玖公克）沒收銷燬之；保鮮膜盒壹個，沒收。
販賣毒品所得新臺幣參萬捌仟元，沒收，如全部或一部不能沒收時，以其財產抵償之
。
    事  實
一、乙○○前曾於民國（下同）八十七年間，因施用毒品案件，經本院判處有期徒刑
    六月確定，同年再因傷害案件，經本院判處有期徒刑五月，並經台灣高等法院高
    雄分院駁回上訴確定，前開二罪經本院合併定應執行刑為有期徒刑九月，於八十
    八年六月八日送監執行，八十九年三月七日執行完畢，猶不知悛悔，復基於意圖
    營利販賣第一級毒品海洛因之概括犯意，自九十年二月某日起，連續在高雄縣境
    內不詳地點及其高雄縣林園鄉○○路十二號之住處內，以每包新台幣（下同）三
    千元之代價，販賣毒品海洛因與戊○○，共計約十次，又於同年五月十日下午某
    時，在前開住處，以一萬一千元之代價，販賣重量約為一錢之毒品海洛因與戊○○，戊○○僅給付八千元現金，暫積欠三千元之價金，加總前後販賣毒品所得，
    乙○○共牟取約三萬八千元不法利益。嗣戊○○於九十年五月十日下午五時許，
    購買毒品後，為警在高雄市○○區○○路麥當勞店內查獲持有海洛因二包，經其
    供出毒品來源係向乙○○購買，員警前往前開乙○○住所欲加以逮捕時，被其察
    覺而先行逃逸，惟警仍於其住處一樓房間床下查扣一保鮮膜盒，內裝有海洛因五
    十三包（連同戊○○持有之二包，合計淨重十二‧五一公克、包裝重十五‧九九
    公克），嗣乙○○於九十年六月二十六日始為警查獲。
二、案經臺灣高雄地方法院檢察署檢察官簽分並偵查起訴。
    理  由
一、訊據被告乙○○矢口否認有販賣海洛因與戊○○之犯行，辯稱：本件除戊○○指
    述伊販賣毒品外，並無其他積極證據證明伊確有上述犯行，且扣案毒品倘確為其
    所有，理應攜帶毒品逃亡，不可能置於家中被警察查獲云云
二、經查：
（一）右揭被告販賣海洛因與戊○○之犯行，業據戊○○於警訊及偵、審中供述：「
      （問：海洛因向誰購買的？）答：我是向被告乙○○購買的」、「‧‧‧我是
      在今年過年後向被告購買一直到被查獲止約購買了三個月‧‧‧」、「（問：
      一次購買多少？）答：以一千元至六千元購買海洛因一包。但是重量不等，都
      是在被告住處及高雄縣境內交易。」（見九十年八月二十七日訊問筆錄）、「
      當天（指九十年五月十日遭查獲當日）我買一錢毒品，共一萬一千元，我身上
      只有八千元，還欠他三千元」、「（是否看到他拿出毒品？）答：我是在二樓
      跟他交易，我看到他跑到樓下，再跑上來就帶來一錢毒品。」（見本院九十年
      十二月二十五日訊問筆錄）、「‧‧‧我大部分都是以一千元到六千元跟他買
      ，總共買過十幾次，跟他買大概六、七萬元」、「五月十日當天買完之後，我
      有在乙○○家吸食毒品，吸完之後我去小港被查獲。」等語明確（見本院九十
      一年一月十五日訊問筆錄）。而戊○○為警查獲時，確由其身上查扣有海洛因
      二小包共重四‧０公克，採其尿液送高雄市立凱旋醫院鑑定，亦呈嗎啡陽性反
      應，有搜索扣押筆錄及凱旋醫院煙毒尿液檢驗成績書各一紙附卷可稽，足見戊○○確有施用海洛因之情，則其指證平日所施用之海洛因係向被告購買而來，
      尚非無故。另證人即查獲被告之員警甲○○亦到庭供稱：我們是先在高雄市○○區○○路麥當勞店內查獲戊○○，並由其皮包內發現有海洛因，再依據她供
      述去逮捕被告，被告雖從三樓逃逸，但仍從他家中一樓床鋪底下查獲有海洛因
      五十三包、電子磅秤一個，且於其住處查獲之海洛因夾鍊袋包裝與戊○○所持
      有的海洛因包裝相似等語（見本院九十年十月八日、九十一年一月八日訊問筆
      錄），則員警搜得被告置放海洛因之處又與戊○○前述被告係至一樓拿取毒品
      交付等情相符，另於被告處所查扣之白色粉末五十三包及戊○○處查獲之白色
      粉末二包，經送請法務部調查局鑑定結果，認均含海洛因成分（合計淨重十二
      ‧五一公克、包裝重十五‧九九公克），有該局九十年六月十三日（九０）陸
      （一）00000000號鑑定通知書一紙附卷可佐，復參以倘被告住處查扣
      之毒品，僅係供己施用，應無大費功夫分裝五十三小包之理，更見戊○○前揭
      指述被告販賣海洛因等情，並非虛妄，自屬可信。
（二）被告於審理中雖一度辯稱海洛因非其所有，係戊○○交付欲抵償所欠一萬七千
      債務之用（見本院九十年八月二十七日訊問筆錄），訊據戊○○固坦承曾向被
      告借款，惟稱所欠金額僅一萬五千元，且堅詞否認有持海洛因交付與被告抵償
      欠款一事，查本件扣案海洛因多達五十三包，其價格經質之證人即查獲本案之
      偵查員甲○○到庭證稱：「根據我們辦案的經驗從乙○○家中查獲的海洛因每
      包價格約二千元。五十三包在乙○○家中查獲的高達五、六萬元‧‧‧」（見
      本院九十一年一月八日訊問筆錄），是不論戊○○積欠被告債務之正確金額為
      何，於被告家中查獲之五十三包海洛因市價既高達五、六萬元，甚難相信戊○○欲清償一萬多元欠款，卻拿五、六萬元之物供抵償。且被告嗣於審理中又供
      稱：當天戊○○要至我住處跟我借錢，我沒有借給他，不知他是否有生氣等語
      （見本院九十年九月十三日訊問筆錄），則戊○○至被告住處究係借錢或是持
      毒品抵債？被告前後所述已有不符，若係抵債？理應攜帶毒品前去，惟被告嗣
      又稱當日未見戊○○持有毒品（見本院九十一年九月二日訊問筆錄），均見辯
      詞有所矛盾；又被告再辯稱：倘扣案毒品為其所有，理應迅速攜帶逃逸，焉有
      留置供警方查獲之理？惟證人甲○○另就查緝被告之過程到庭供稱：當天我們
      在被告家門前遇見欲去找被告之丁○○，上前加以盤查時，丁○○大聲吼叫欲
      驚動被告逃逸，我們逮捕丁○○之同時，有聽到被告從三樓鐵門逃跑之開關聲
      等語（見本院九十一年一月八日訊問筆錄），可見被告恐遭查獲倉皇逃逸之情
      ，不及取走置於家中之前開毒品，亦屬合理。雖被告對其逃逸過程供稱：丁○○到我家外面要來找我時，被警察查獲，剛好我哥哥回來跟我講此事，因我誤
      以為被通緝，所以才逃逸等語（見本院九十年十一月二十九日訊問筆錄），與
      證人甲○○所述不盡相符，惟因其兄既告知警方已在住處前查獲丁○○，其就
      此判斷勢態緊急，倘不即時逃逸有可能遭受逮捕，而未及取走毒品，亦非悖於
      常情，況當日證人甲○○進入被告上開住處搜查時，根本未見有其他人在場，
      業據其到庭證述明確（見本院九十年十月八日訊問筆錄），足見被告前開所言
      亦非實在，難以採信，
（三）至戊○○上開指述向被告購買海洛因毒品之時間，雖於警訊及偵、審程序中，
      有被查獲時之半年前開始買（約為八十九年十月中旬），及今年過年後開始購
      買（約為九十年二月間）兩說，購買毒品之次數及價額，亦泛指約十餘次及一
      千元至六千元不等之價格，惟證人之記憶隨時間流動難免有所出入，既其指述
      曾向被告購買海洛因十餘次之基本事實則始終如一，尚難就此否認戊○○證言
      之可信度，惟依罪疑為輕之原則，就戊○○上開所述不確定之內容，應採對被
      告最有利之認定，則其係於九十年二月初起向被告購買海洛因毒品，購買次數
      除查獲時明確指述九十年五月十日下午某時曾購買一次外，應認約有十次，至
      購買毒品金額，則應就其所述一千至六千元間，折衷採三千元價額，較接近事
      實真相，另被告九十年五月十日雖係購買一萬一千元之海洛因，惟僅交付八千
      元之價金，則被告販賣海洛因與戊○○，共牟得三萬八千元之不法利益（計算
      公式：（三千元×十次）＋八千元），堪已認定。
（四）綜上所述，足見被告所辯，顯係卸責之詞，不足採信。本件事證明確，被告販
      賣第一級毒品犯行，堪以認定。
三、核被告上開販賣海洛因與戊○○之行為，係犯毒品危害防制條例第四條第一項販
    賣第一級毒品罪。其先後數次販賣第一級毒品犯行，時間緊接，犯罪構成要件相
    同，顯係基於概括犯意反覆為之，為連續犯，應依刑法第五十六條之規定以一罪
    論。又被告先後持有海洛因進而販賣，其持有之低度行為應為販賣之高度行為所
    吸收，故不另論持有第一級毒品罪。又被告前於八十七年間，因施用毒品案件，
    經本院判處有期徒刑六月確定，同年再因傷害案件，經本院判處有期徒刑五月，
    並經台灣高等法院高雄分院駁回上訴確定，前開二罪經本院合併定應執行刑為有
    期徒刑九月，於八十八年六月八日送監執行，八十九年三月七日執行完畢，有台
    灣高等法院被告全國前科紀錄表、臺灣高雄地方法院檢察署刑案資料查註紀錄表
    各一份附卷可稽，其於刑之執行完畢後，五年內再犯本件有期徒刑以上之罪，係
    累犯，惟因販賣第一級毒品犯行，其法定刑為死刑或無期徒刑，依法不得加重其
    刑。又衡以被告所參與販賣第一級毒品犯行時間非長，再販賣海洛因予他人施用
    ，數量非鉅，與販賣毒品之數量達數公斤以上之毒梟，危害情形顯有差異，倘對
    其販賣海洛因之犯行科以法定最輕刑之無期徒刑，在客觀上實足以引起一般同情
    ，認為尤嫌過重，乃依刑法第五十九條規定減輕其刑。爰審酌被告明知毒品危害
    人身健康，竟為牟不法利益而販賣之第一級毒品，助長他人濫用毒品風氣，犯罪
    後亦未供承犯行，未見有悔悟之表現，惟念其販賣第一級毒品時間非長，對社會
    所生之危害尚非甚嚴重等一切情狀，量處如主文所示之刑。扣案之白色粉末五十
    五包（其中二包係戊○○所持有）係第一級毒品海洛因（合計淨重十二‧五一公
    克、包裝重十五‧九九公克），已如前述，爰依毒品危害防制條例第十八條第一
    項之規定，不問屬於被告與否，均併予宣告沒收銷燬之。至扣案保鮮膜盒係供裝
    置前開分裝海洛因所用之物、被告販毒所得款項共三萬八千元，均應依毒品危害
    防治條例第十九條第一項諭知沒收，金錢部分如全部或一部不能沒收時，以其財
    產抵償之。至於上開第一級毒品經送鑑驗耗損部分，業已滅失，故就此部分，不
    另為沒收之諭知，另本案尚扣案有電子磅秤一台，惟因被告否認為其所有，且電
    子磅秤用途本即眾多，尚查無證據可認係供本件販賣海洛因犯行所用之物，爰不
    為沒收之諭知，附此敘明。
據上論結，應依刑事訴訟法第二百九十九條第一項前段，毒品危害防制條例第四條第
一項、第十八條第一項、第十九條第一項，刑法第十一條、第五十六條、第四十七條
、第五十九條，判決如主文。
中    華    民    國      九十一      年      九      月      二十七    日
                              臺灣高雄地方法院刑事庭
                                  審判長法官    黃三友
                                        法官    何悅芳
                                        法官    黃宗揚
右正本證明與原本無異。
如不服本判決，應於判決送達後十日內，向本院提出上訴狀。
                                      書記官    陳掌珠
中    華    民    國      九十一      年      九      月      二十七    日
附錄本案判決論罪科刑法條：
毒品危害防制條例第四條第一項
製造、運輸、販賣第一級毒品者，處死刑或無期徒刑；處無期徒刑者，得
併科新台幣一千萬元以下罰金。
